臺灣高雄地方法院民事判決　九十一年婚字第九八七號
　　聲　請　人　乙○○
　　相　對　人　甲○○
右當事人間請求離婚事件，本院判決如左：
    主    文
原告之訴駁回。
訴訟費用由原告負擔。
    事　　　實
甲、原告方面：
一、聲明：（一）准原告與被告離婚。（二）兩造所生之子鄭景鴻由原告監護。
二、陳述：
（一）兩造於民國八十七年九月三十日結婚，婚後育有一子鄭景鴻，因原告在高雄市
      鹽埕區○○○路四十二號開設合大五金行，兩造乃就近住在高雄市○○○路四
      十巷一號，詎被告竟於九十年十月九日離家在外，自己居住在高雄市○○區○
      ○街三０二號三樓之一，兩造自此別居將近一年，中間屢經原告催促被告返家
      同居，被告卻置之不理，顯見被告乃惡意遺棄原告在繼續狀態中，原告自可依
      民法第一千零五十二條第一項第五款請求離婚。
（二）兩造婚後，被告之性情暴躁異常，霸氣易怒不講理，奢侈浪費揮霍無度，連一
      付五萬元之咖啡機亦買回家，經常買些無用之物返家而在丟棄，如違逆其意即
      藉故與原告吵鬧不休，原告想盡方法改善，假日陪同被告出外遊玩，望其改變
      性情，仍是無效，原告赴日洽商購買香水、化妝品等價值三萬元之禮物送給被
      告，被告竟不如意突將禮物丟落地上，並怒吼叫原告拿去送給前妻，常似此喜
      怒無常。另原告於八十八年八月間，未徵求原告意見，私自開設薑母鴨店，經
      營半年即關門虧損約四十萬元，又不顧家務事，經常在外遊蕩不回家，有失家
      庭主婦之責任，其無真心維持夫妻婚姻，不尊重他方，善行獨斷，無視於原告
      存在，總之兩造個性不何，凡事沒有焦急，認知落差頗大，相處十分困難，婚
      姻破裂難復合，無法維繫婚姻創造美滿家庭，如勉強維持有名無實之婚姻關係
      ，實係自欺欺人，此婚姻已無繼續之可能，爰依民法第一千零五十二條第二項
      請求離婚。
三、證據：提出戶籍謄本一份，並聲請詢問證人鄭琦騰、鄭名淑。
乙、被告方面：
一、聲明：如主文所示。
二、陳述：
（一）兩造於八十七年結婚之初，雖係一同住在高雄市○○○路四十巷一號，然在原
      告待產期間，就已獲得原告同意在高雄市○○區○○街三０二號三樓之一居住
      ，上開二處房屋均係原告所有之房屋，原告並曾至英義街與被告共同生活一段
      時間，原告自斯時起即在英義街處居住並且購置育兒用品，待生下兩造之子鄭
      景鴻之後，即一直居住於該處迄今，故英義街住處應為兩造認定之共同家庭住
      所。
（二）被告生產住院期間，僅有被告姪女陪伴照護，原告僅偶而前來探視，出院當天
      回到英義街家中，被告皆未進食，待原告深夜酒醉回家，經被告告知未進食後
      ，竟得到原告一陣辱罵，此後被告做月子所需之飲食，皆係由他人照顧，原告
      不聞不問，且將親友所贈送之紅包悉數取走。民國九十年十月十日，英義街家
      中遭竊，被告立即通知原告，原告卻對此不加關心，自此原告僅於每月農曆初
      一、十五回到英義街家中祭拜祖先，對於被告及幼兒的生活不聞不問，也未給
      予被告母子生活上應有之協助及照顧，甚至幼兒於九十一年四月份身患急病，
      經被告告知原告，原告亦不加理採。本件其實並非被告離家而去，而係原告拒
      絕返家與被告共同生活。至於原告指控被告揮霍無度一事，被告予以否認，事
      實上，家中經濟大權皆掌控在原告手中，被告並無揮霍之可能。
三、證據：提出受理刑事案件報案三聯單一紙、診斷證明書一紙、信函一份。
    理　　　由
一、按夫妻互負同居之義務。但有不能同居之正當理由者，不在此限，民法第一千零
    一條定有明文。又夫妻之住所，由雙方共同協議之；未為協議或協議不成時，得
    聲請法院定之。法院為前項裁定前，以夫妻共同戶籍地推定為其住所，民法第一
    千零一條前段、第一千零二條亦規定甚詳。又夫妻互負同居之義務，為民法第一
    千零一條所明定，夫妻之一方無正當理由而與他方別居，固屬違背同居義務，惟
    同法第一千零五十二條第五款所謂以惡意遺棄他方，不僅須有違背同居義務之客
    觀事實，並須有拒絕同居之主觀情事始為相當（最高法院四十年台上字第九一號
    判例參照）。本件原告主張兩造為夫妻關係，婚後兩造曾一同住在高雄市○○○
    路四十巷一號，惟目前原告仍住於上址，被告則居住在高雄市○○區○○街三０
    二號三樓之一等情，業據其提出戶籍謄本二份為證，並為被告所不否認，堪信為
    實。惟原告以被告拒絕與原告一同居住在公園二路房屋，獨自居住於英義街房屋
    ，乃係拒絕履行同居義務而屬惡意遺棄一節，則為被告堅決否認，被告並以前揭
    情詞置辯。經查，上述公園二路及英義街房屋皆屬原告所有，原告祖先牌位目前
    仍放置於英義街住處，此情為原告所自承，而證人即原告之子於本院審理時復到
    庭證稱：「我是原告之子，被告是我繼母，兩造剛結婚時係住在公園二路，八十
    八年間我從生母家中搬回去時，是與他們一起住在英義街，當時我父親確有與我
    們一同住在英義街，但沒有多就又搬回公園二路，而被告在九十年十月左右又搬
    去英義街」等語，可知公園二路及英義街房屋，均係兩造婚後曾共同居住之處所
    。原告雖一再堅稱被告未至公園路住所與其同居即屬未履行同居義務，然被告於
    本院審理期間，自始至終均未表示拒絕與被告同居，僅辯稱係因原告不願至該英
    義街住處與其同居，足證兩造問題之癥結乃係出在對於「共同住所」之協議未成
    ，故在兩造對共同住所達成協議或聲請法院裁定之前，任何一方拒絕至他方所認
    定之「住所」同居，均難認係構成同居義務之違背，況本件中被告又無拒絕履行
    同居之主觀情事，揆諸前開判例說明，本院認此情形尚難構成民法第一千零五十
    二條第一項第五款之「惡意遺棄」，原告以此為由，訴請離婚，即無理由。
二、次按有難以維持婚姻之重大事由者，夫妻之一方得請求離婚，民法第一千零五十
    二條第二項固定有明文，但僅限於無過失之一方始得請求，且請求離婚之原告對
    於是否有此重大事由，除依法律規定無庸舉證外，應負舉證之責任（最高法院三
    十七年上字第六八八二號判例參照）。且是否有此重大事由，亦須參酌兩造有無
    共同生活之事實、有無繼續履行共同生活之意願、有無回復共同生活之可能及其
    他實際情況決定之。查原告主張兩造已分居近一年之事實，雖為被告所不否認，
    然如前所述，此事實乃導因於兩造對共同住所之協議未成，且被告仍有意與原告
    同居並繼續婚姻關係，本院認從客觀情形看來，兩造未同住一處至今尚未滿一年
    ，且被告亦偶而回到英義街住處，故本件尚有回復共同生活之可能，實難僅憑此
    點遽予認定兩造難以維持婚姻。至於原告主張被告揮霍無度、個性喜怒無常部份
    ，均無法舉正以實其說，自難認其主張為真正，故其以此為由訴請離婚，亦應予
    駁回。又原告訴請離婚部分，既無理由，則就子女監護權部分，本院即無從為斟
    酌，應併予駁回。
三、結論：本件原告之訴為無理由，依民事訴訟法第七十八條，判決如主文。
    事    實
中　　　華　　　民　　　國　　九十一　　年　　　九　　　月　　　五　　　日
                                    臺灣高雄地方法院家事法庭
~B法　　　官　吳宏榮
如對本判決上訴，須於判決送達後二十日內提出上訴狀並表明上訴理由，如於本判決
宣示後送達前提出上訴者，須於送達後十日內補提上訴理由書（需附繕本）。
中　　　華　　　民　　　國　　九十一　　年　　　九　　　月　　　五　　　日
~B法院書記官　林孝聰
